臺灣桃園地方法院刑事判決
111年度審交訴字第73號
公  訴  人  臺灣桃園地方檢察署檢察官 
被      告  陳緯安


上列被告因肇事遺棄罪等案件，經檢察官提起公訴（111年度撤
緩偵字第18號）被告於本院準備程序進行中，就被訴事實為有罪
之陳述，經本院告知簡式審判程序意旨，並聽取當事人之意見後
，就肇事逃逸部分，本院合議庭裁定由受命法官獨任依簡式審判
程序審理，判決如下：
    主  文
甲○○犯肇事致人傷害逃逸罪，處有期徒刑陸月，如易科罰金，以
新臺幣壹仟元折算壹日。緩刑貳年，並應向檢察官指定之政府機
關、政府機構、行政法人、社區或其他符合公益目的之機構或團
體，提供壹佰貳拾小時之義務勞務，緩刑期間付保護管束。
    事實及理由
一、本件犯罪事實及證據，除證據部分補充：「被告甲○○於本院
    準備程序及審理時之自白」外，其餘均引用檢察官起訴書之
    記載（如附件）。
二、按行為後法律有變更者，適用行為時之法律，但行為後之法
    律有利於行為人者，適用最有利於行為人之法律，刑法第2
    條第1項定有明文。被告行為後，刑法第185條之4業於民國1
    10年5月28日經總統公布修正施行，並自同年5月30日起生效
    。修正前之刑法第185條之4原規定：「駕駛動力交通工具肇
    事，致人死傷而逃逸者，處1年以上7年以下有期徒刑。」修
    正後之條文則為：「駕駛動力交通工具發生交通事故，致人
    傷害而逃逸者，處6月以上5年以下有期徒刑；致人於死或重
    傷而逃逸者，處1年以上7年以下有期徒刑。犯前項之罪，駕
    駛人於發生交通事故致人死傷係無過失者，減輕或免除其刑
    。」經比較修正前後之法律，新法就致人普通傷害部分降低
    法定刑上限，是經新舊法比較之結果，此部分應以被告行為
    後之法律即現行刑法第185條之4第1項前段對被告較為有利
    ，合先敘明。
三、論罪科刑：
（一）核被告所為，係犯刑法第185條之4之駕駛動力交通工具肇
      事，致人受傷而逃逸罪。
（二）不論累犯之說明：
　　　依照司法院釋字第775號解釋意旨及刑事訴訟法第161條第
      1項可知，檢察官就前階段被告構成「累犯事實」負擔主
      張及舉證責任，並就後階段被告依累犯規定「加重其刑事
      項」負擔主張及說明責任，倘若檢察官未主張或具體指出
      累犯事實及加重事項之證明方法，為貫徹舉證責任之危險
      結果，以及刑事訴訟法第163條第2項但書目的性限縮以有
      利被告事項為限，法院既基於補充性之調查地位，得斟酌
      個案情節，曉諭檢察官聲請調查證據，縱未為補充性調查
      ，而未認定被告構成累犯或加重其刑，亦難謂有應調查而
      不予調查之違法（最高法院110年度台上大字第5660號裁
      定意旨參照）。本件檢察官於本院審理時並未就被告有無
      構成累犯之事實及加重其刑事項具體指出證明方法，揆諸
      上開意旨，本院自無從僅憑非屬原始資料之被告前案紀錄
      表，遽以依職權認定被告構成累犯之事實。
（三）爰審酌被告於肇事致人受傷後，不依規定救護及為必要之
      處置，反離開現場而逃逸，所為甚為不該，又雖本件檢察
      官就被告構成累犯或加重其刑事項並未主張或具體指出證
      明方法，然本院仍可就累犯資料在刑法第57條第5款中予
      以審酌及評價（最高法院110年度台上大字第5660號裁定
      意旨參照），被告前因公共危險案件，經臺灣士林地方法
      院以105年度湖交簡字第306號判決判處有期徒刑2月確定
      ，於105年6月28日易科罰金執行完畢，有臺灣高等法院被
      告前案紀錄表在卷可查，考量其前案為酒駕之前科，與本
      案肇事逃逸有所不同之素行；惟其犯後坦承犯行之態度，
      且已與被害人達成和解，並賠償被害人損失完畢，有和解
      書及臺灣桃園地方檢察署公務電話紀錄表各1份在卷可參
      （見偵1卷第63、65頁），再衡酌被害人於本院審理時陳
      稱：我已經與被告和解，肇事逃逸部分我願意原諒被告等
      語（見院卷第46頁），又本件被告於偵查中原經檢察官為
      緩起訴處分，嗣因被告未履行緩起訴處分之負擔即未繳納
      處分金，始遭檢察官撤銷緩起訴處分予以起訴，有緩起訴
      處分書及檢察官撤緩簽呈各1份在卷可參（見偵1卷第73頁
      ；偵2卷第3頁），而被告於本院審理時供稱：緩起訴期間
      因適逢配偶生產，無錢繳納等語（見院卷第46頁），兼衡
      其犯罪之動機、目的、手段、並酌以其於本院審理時自陳
      高職之智識程度、從事工之工作、月薪為新臺幣4萬5,000
      元之家庭及生活狀況（見院卷第46頁）等一切情狀，量處
      如主文所示之刑，並諭知如易科罰金之折算標準。
四、末按刑法第74條第2款所稱「五年以內」未曾受有期徒刑以
    上刑之宣告，應以後案宣示判決之時，而非以後案犯罪之時
    ，為其認定之基準；即後案「宣示判決時」既已逾前案有期
    徒刑執行完畢或赦免後五年以上，雖後案為累犯，但累犯成
    立之要件與宣告緩刑之前提要件（即刑法第74條第1款、第2
    款所示之情形) 本不相同，且法律亦無限制累犯不得宣告緩
    刑之規定。故成立累犯者，若符合緩刑之前提要件，經審酌
    後，認其所宣告之刑以暫不執行為適當者，仍非不得宣告緩
    刑（最高法院92年第18次刑事庭會議決議結論參照）。查本
    件被告雖因公共危險案件，經臺灣士林地方法院以105年度
    湖交簡字第306號判決判處有期徒刑2月確定，於105年6月28
    日易科罰金執行完畢，惟距本案宣示判決之日即111年5月17
    日已逾5年，期間亦別無其他犯罪科刑紀錄，有上開前案紀
    錄表在卷可考，是依前揭決議意旨，本件尚符緩刑之前提要
    件。茲念被告因一時失慮，致觸犯本案犯行，且犯後坦承犯
    行並與被害人達成和解，頗見悔意，且已獲取被害人之諒解
    ，而本案原應緩起訴處分，然因被告家中亟需用錢而致未能
    如期繳納處分金始遭撤銷，均已如前述，信經此科刑教訓，
    自當知所警惕而無再犯之虞，故本院綜核各情，認上開刑之
    宣告，已足策其自新，所宣告之刑，以暫不執行為適當，併
    依刑法第74條第1項第2款規定諭知緩刑2年，以啟自新。又
    為免被告存有僥倖心理，以使被告對自身行為有所警惕，本
    院乃認除前開緩刑宣告外，另有課予被告一定負擔之必要，
    遂依刑法第74條第2項第5款之規定，命其應向檢察官指定之
    政府機關、政府機構、行政法人、社區或其他符合公益目的
    之機構或團體，提供120小時之義務勞務。至其應如何執行
    ，宜由檢察官考量被告所犯罪名，並參酌其性別、家庭、身
    分、職業、經歷、特殊專長、體能狀況及素行紀錄與參加意
    願等個人因素，再依義務勞務執行機關（構）之地域、特性
    及勞務內容等為適當之安排。又因本院對被告為刑法74條第
    2項第5款提供義務勞務之宣告，是併依刑法第93條第1項第2
    款之規定，諭知於緩刑期間付保護管束。
據上論斷，應依刑事訴訟法第273條之1第1項、第299條第1項前
段、第310條之2、第454條（本案採判決精簡原則，僅引述程序
法條），判決如主文。
本案經檢察官乙○○提起公訴，檢察官董諭到庭執行職務。
中　　華　　民　　國　　111 　年　　5 　　月　　17　　日
                  刑事審查庭  法  官  劉美香
以上正本證明與原本無異。
如不服本判決應於收受判決後20日內向本院提出上訴書狀，並應
敘述具體理由。其未敘述上訴理由者，應於上訴期間屆滿後20日
內向本院補提理由書(均須按他造當事人之人數附繕本)「切勿逕
送上級法院」。 
　　　　　　　　　　　　　　　書記官　張怡婷　　　　　　
中　　華　　民　　國　　111 　年　　5 　　月　　18　　日
附錄本案論罪科刑依據之法條：
中華民國刑法第185條之4
駕駛動力交通工具發生交通事故，致人傷害而逃逸者，處 6 月
以上 5 年以下有期徒刑；致人於死或重傷而逃逸者，處 1 年以
上 7 年以下有期徒刑。
犯前項之罪，駕駛人於發生交通事故致人死傷係無過失者，減輕
或免除其刑。


























附件：
臺灣桃園地方檢察署檢察官起訴書　
                                   111年度撤緩偵字第18號
　　被　　　告　甲○○　男　34歲（民國00年0月00日生）
　　　　　　　　　　　　住○○市○○區○○路000號13樓
　　　　　　　　　　　　國民身分證統一編號：Z000000000號
上列被告因公共危險案件，業經偵查終結，認應提起公訴，茲將
犯罪事實及證據並所犯法條分敘如下：
　　　　犯罪事實
一、甲○○前因公共危險案件，經臺灣士林地方法院以105年度湖
    交簡字第306號判決判處有期徒刑2月確定，於民國105年6月
    28日易科罰金執行完畢。
二、詎仍不知悔改，於110年1月10日晚間7時46分許，駕駛車牌
    號碼000-0000號自用小客車，沿桃園市桃園區國強一街左轉
    龍安街時，應注意轉彎車應讓直行車先行，而依當時未有不
    能注意之情形，竟疏未注意，冒然左轉，適有丙○○騎乘之車
    牌號碼000-0000號普通重型機車，沿桃園市桃園區國強一街
    往國豐三街直行至該路口，雙方因而發生碰撞，致丙○○受有
    左側手部挫傷等傷害(過失傷害部分，未據告訴)。詎甲○○於
    上開車禍事故發生後，竟未報警將丙○○送醫救護，亦未留在
    現場等候處理，基於肇事逃逸之犯意，逕行駕駛上開車輛離
    開現場，嗣經警調閱監視畫面，始循線查知上情。
三、案經桃園市政府警察局桃園分局報告偵辦。
        證據並所犯法條
一、上揭犯罪事實，業據被告甲○○於警詢及本署偵查中坦承不諱
    ，核與證人即被害人丙○○於警詢中之證述情節相符，復有桃
    園市政府警察局桃園分局道路交通事故調查報告表㈠、㈡、道
    路交通事故現場圖、桃園市政府警察局舉發違反道路交通管
    理事件通知單、現場監視器影像光碟、本署勘驗筆錄、衛生
    福利部桃園醫院診斷證明書各1份、現場暨車損照片15張附
    卷可稽，被告犯嫌堪以認定。
二、按行為後法律有變更者，適用行為時之法律，但行為後之法
    律有利於行為人者，適用最有利於行為人之法律，刑法第2
    條第1項定有明文。經查，本案被告行為後，刑法第185條之
    4業於110年5月28日經總統公布修正，並自同年月30日起生
    效。修正前之刑法第185條之4規定：「駕駛動力交通工具肇
    事，致人死傷而逃逸者，處一年以上七年以下有期徒刑。」
    修正後之條文則為：「（第1項）駕駛動力交通工具發生交
    通事故，致人傷害而逃逸者，處六月以上五年以下有期徒刑
    ；致人於死或重傷而逃逸者，處一年以上七年以下有期徒刑
    。（第2項）犯前項之罪，駕駛人於發生交通事故致人死傷
    係無過失者，減輕或免除其刑。」經比較新舊法，新法依被
    害人所受傷勢之輕重，科以不同法定刑度，其中致人傷害而
    逃逸之法定刑，由修正前之「處一年以上七年以下有期徒刑
    」，修正為「處六月以上五年以下有期徒刑」刑度，經比較
    新舊法，修正後之規定較有利於被告，是依刑法第2條第1項
    之規定，本件被告應適用修正後之刑法第185條之4第1項前
    段之規定論處。
三、核被告所為，係犯修正後刑法第185條之4第1項前段之肇事
    逃逸罪嫌。又被告前有如事實欄所載之犯罪科刑及執行情形
    ，有刑案資料查註紀錄表在卷可參，於有期徒刑執行完畢後
    ，5年以內故意再犯本件有期徒刑以上之罪，為累犯，請依
    刑法第47條第1項規定及司法院大法官解釋釋字第775號解釋
    意旨裁量是否加重其刑。
四、依刑事訴訟法第251條第1項提起公訴。
　　此　　致
臺灣桃園地方法院
中　　華　　民　　國　　111　　年　　 2　　月　  25　 日
　　　　　　　　　　　　　　　檢察官       乙○○
本件正本證明與原本無異　
中　　華　　民　　國　  111　  年　　 3    月     3   日
                              書記官       蔡欣潔
所犯法條：
中華民國刑法第185條之4
（肇事遺棄罪）
駕駛動力交通工具肇事，致人死傷而逃逸者，處 1 年以上 7 年
以下有期徒刑。
【註：本條文規定：「駕駛動力交通工具肇事，致人死傷而逃逸
者，處 1 年以上 7 年以下有期徒刑。」，依據司法院大法官民
國 108 年 5 月 31 日釋字第 777 號解釋，其中有關「肇事」
部分，可能語意所及之範圍，包括「因駕駛人之故意或過失」或
「非因駕駛人之故意或過失」（因不可抗力、被害人或第三人之
故意或過失）所致之事故，除因駕駛人之故意或過失所致之事故
為該條所涵蓋，而無不明確外，其餘非因駕駛人之故意或過失所
致事故之情形是否構成「肇事」，尚非一般受規範者所得理解或
預見，於此範圍內，其文義有違法律明確性原則，此違反部分，
應自本解釋公布之日起失其效力。有關刑度部分，一律以 1 年
以上 7 年以下有期徒刑為其法定刑，致對犯罪情節輕微者無從
為易科罰金之宣告，對此等情節輕微個案構成顯然過苛之處罰，
於此範圍內，不符憲法罪刑相當原則，與憲法第 23 條比例原則
有違。此違反部分，應自本解釋公布之日起，至遲於屆滿 2  年
時，失其效力。】